最　高　行　政　法　院　判　決
　　　　　　　　　　　　　94年度判字第00915號
上　訴　人　臺中市政府
代　表　人　甲○○
被 上訴 人　乙○○
上列當事人間因就業服務法事件，上訴人對於中華民國93年2月
26日臺中高等行政法院92年度簡字第192號判決，提起上訴。本
院判決如下：
    主  文
原判決廢棄，發回臺中高等行政法院。
    理  由
壹、本件上訴人主張：查民國（下同）81年公布施行之就業服務
    法第43條第1項：「雇主聘僱外國人在中華民國境內從事之
    工作，除本法另有規定外，以下列各款為限．．．八、為因
    應國家重要建設工程或經濟發展需要，經中央主管機關指定
    之工作。」同條第2項：「中央主管機關及中央目的事業主
    管機關，對從事前項工作之外國人，應規定其工作資格及審
    查標準」及第45條：「雇主聘僱外國人從事第43條第1項第7
    款至第9款工作，應檢具有關文件向中央主管機關申請許可
    ；其許可及有關聘僱管理辦法，由中央主管機關會商中央目
    的事業主管機關定之」。經行政院勞工委員會於81年8月5日
    臺81勞職業字第25745號公告「受理政府重大公共工程得標
    業者申請聘僱外籍營造工及家庭申請聘僱外籍監護工，及辦
    理國內招募時之合理勞動條件」公告事項，即明文規定申請
    家庭外籍監護工之資格與條件。嗣後雖經勞委會89年8月31
    日臺職外字第0215743號及90年7月27日臺90勞職外字第0223
    230號先後公告修正「雇主申請家庭外籍監護工之資格條件
    暨其他相關規定事項」，惟均係依據就業服務法第43條第2
    項、第45條及外國人聘僱許可及管理辦法第3條訂定之。另
    行政院勞工委員會90年7月27日臺90勞職外字第0223230號公
    告：茲修正雇主申請家庭外籍監護工之資格條件暨其他相關
    規定事項均係依據就業服務法第43條第2項、第45條及外國
    人聘僱許可及管理辦法第3條。就業服務法於91年1月21日修
    正後，原第43條第1項第8款變更為第46條第1項第10款，本
    案雇主係依前揭各項規定向行政院勞工委員會申請聘僱外籍
    監護工，並經許可指定工作項目在案。惟原判決卻以未見有
    就業服務法授權訂定之法規命令，就「家庭幫傭」與「家庭
    監護工」為明確之區分，而判決撤銷原處分，顯有判決不適
    用法規，違背法令之情形，爰請求廢棄原判決。
貳、被上訴人未提出上訴之答辯狀。
參、原判決以：查上訴人以被上訴人係以家庭監護工名義聘僱印
    尼籍外勞MAYA SURONO（護照號碼：AE892510，下稱Ｍ君）
    ，卻命Ｍ君從事家庭幫傭工作，違反就業服務法第5條第3款
    規定。亦即家庭監護工與家庭幫傭有別，從事家庭監護工即
    不能從事家庭幫傭之工作，並引行政院勞工委員會職業訓練
    局88年8月2日88職外字第710140號函釋資為依據。經查該函
    固就家庭監護工及家庭幫傭之定義、性質及工作內容有所說
    明，惟該函之說明第4項亦謂：「綜上所述，因監護工作及
    幫傭料理家務工作繁瑣，本局尚難就各種工作狀況一一詳述
    ，原則上需視具體個案，如與原許可之工作相關連，且不涉
    及營利性質者，基於社會相當性，自可視為原許可工作之延
    伸，而為許可工作之範圍」。依就業服務法第46條第1項規
    定「雇主聘僱外國人在中華民國境內從事之工作，除本法另
    有規定外，以下列各款為限：九、家庭幫傭」、同法條第2
    項規定：「從事前項工作之外國人，其工作資格及審查標準
    ，由中央主管機關會商中央目的事業主管機關定之」。由上
    述規定可知，外國人從事家庭幫傭工作，其資格及審查標準
    ，由勞委會及中央目的事業主管機關定之。而上開規定，並
    未有所謂「家庭監護工」之名稱，行政院勞工委員會所屬職
    業訓練局函釋將之區分為家庭監護工及家庭幫傭並予以定義
    ，並無法律上之依據，僅能視為行政機關內部規範之解釋函
    令。何況該函釋之說明，亦謂家庭監護工作及幫傭工作繁瑣
    ，難予一一詳述，原則上須視具體個案，如與原許可工作相
    關連，且不涉及營利性質者，基於社會相當性，自可視為原
    許可工作之延伸，而為許可工作之範圍。可見行政院勞工委
    員會職業訓練局上開函釋，尚難解為就業服務法上開規定，
    有家庭幫傭與家庭監護工之明確區分，而認為Ｍ君從事家庭
    監護工以外之家庭幫傭，為法律或法規命令所不許可之工作
    。再者，並無確切證據足資證明被上訴人有指派Ｍ君從事家
    庭監護工以外之洗車、照顧小孩等工作。且本件被上訴人引
    進Ｍ君照顧其高齡行動不便之父親，惟因被上訴人父親於臺
    中、臺北兩地居住，在Ｍ君未隨被上訴人父親至臺北居住照
    顧之期間，或有在被上訴人住家從事家庭幫傭工作之情形，
    與社會相當性尚無不合，否則在聘僱Ｍ君期間，仍需付薪之
    情形下，Ｍ君卻不能從事幫傭工作，對於勞資雙方權益，尚
    難謂為平衡。原處分徒依行政院勞工委員會職業訓練局上開
    函釋，認被上訴人有指派Ｍ君從事許可以外之工作，違反就
    業服務法第57條第3款規定，依同法第68條第1項予以罰鍰處
    分，自有未合，訴願決定予以維持，亦有違誤，乃將原處分
    及訴願決定併予撤銷，固非無見。
肆、本院查：（一）、按對於適用簡易程序之裁判提起上訴或抗
    告，須經本院許可，且該許可以訴訟事件所涉及之法律見解
    具有原則性者為限，行政訴訟法第235條定有明文。所謂具
    有原則性，係指該事件所涉及之法律問題意義重大，而有加
    以闡釋之必要。本件上訴人主張行政院勞工委員會於81年8
    月5日臺81勞職業字第25745號公告之家庭監護工與家庭幫傭
    有別，不得申請家庭監護工而實際從事家庭幫傭，因其所涉
    及之法律見解具有原則性，自應許可，合先明。（二）、
    81年5月8日公布之就業服務法第43條第1項第7款及第8款規
    定：「雇主聘僱外國人在中華民國境內從事之工作，除本法
    另有規定外，以左列各款為限︰七、家庭幫傭。八、為因應
    國家重要建設工程或經濟社會發展需要，經中央主管機關指
    定之工作。」同條第2項規定：「中央主管機關及中央目的
    事業主管機關，對從事前項工作之外國人，應規定其工作資
    格及審查標準。」；行為時就業服務法第46條第1項第9款、
    第10款規定：「雇主聘僱外國人在中華民國境內從事之工作
    ，除本法另有規定外，以下列各款為限：．．．九、家庭幫
    傭。十、為因應國家重要建設工程或經濟社會發展需要，經
    中央主管機關指定之工作。」第2項規定：「從事前項工作
    之外國人，其工作資格及審查標準，由中央主管機關會商中
    央目的事業主管機關定之。」行政院勞工委員會於81年5月5
    日臺81勞職業字第25745號公告「受理政府重大公共工程得
    標業者申請聘僱外籍營造工及家庭申請聘僱外籍監護工，及
    辦理國內招募時之合理勞動條件」公告（不再援引適用）事
    項，即明文規定申請家庭外籍監護工之資格與條件，係依據
    當時就業服務法第43條1第項第8款及第2項、第45條及行政
    院勞工委員會81年7月27日台（81）勞職業字第23919號另發
    布施行之「外國人聘僱許可及管理辦法」，公告事項中關於
    監護工係以協助有重度殘障、癱瘓中風或重大病患之家庭照
    顧此類親屬，而非指當時就業服務法第43條第1項第7款之家
    庭幫傭；再者，當時有效之行政院勞工委員會90年7月27日
    臺90勞職外字第0223230號公告事項之意旨亦同。則家庭監
    護工與家庭幫傭當有所區分，又必須原許可工作存在，方有
    可視為許可工作之延伸，若不從事原許可工作，自無可視為
    許可工作之延伸。本件被上訴人以監護工名義聘僱印尼籍外
    勞Ｍ君來臺工作，卻命Ｍ君從事家庭幫傭等工作，經臺中市
    警察局第六分局及外籍勞工諮詢服務中心調查屬實，乃依行
    為時就業服務法第57條第3款、第68條第1項規定，裁處罰鍰
    新臺幣（下同）3萬元。被上訴人不服，提起訴願，經遭駁
    回，乃提起本件行政訴訟。原判決以前揭理由，將訴願決定
    及原處分均撤銷，固非無見。（三）、惟原判決未詳究家庭
    監護工與家庭幫傭在法律適用上有別，容有未洽。再者，雖
    被上訴人提出紀欽盛所出具證書述稱：「4月26日茲因19Ａ2
    雇主因外勞不在家中，故來電請管理員尋找外勞，並告知她
    儘速回家，待本人特意尋至B2（指地下二層）停車場時，發
    現其外勞（指Ｍ君）與別住戶之外勞在聊天已有一段時間，
    並未見其洗車之情事，特此為證」，但原處分卷所附證人紀
    欽盛之92年6月19日談話記錄影本，卻記載印尼籍外勞Ｍ君
    ，幾乎每天晚上11時到1時之間為雇主被上訴人洗車，其不
    曾見過被上人之父親等情，而原判決對其取捨，未予論述，
    亦有未洽。綜上所述，上訴意旨指摘原判決違背法令，求予
    廢棄，非無理由，自應將原判決廢棄，發回原審法院。
據上論結，本件上訴為有理由，依行政訴訟法第256條第1項、第
260條第1項，判決如主文。
中    華    民    國    94    年    6     月   23     日
                  第二庭審判長法  官　葉　振　權
                              法  官  林  茂  權
                              法  官　劉　鑫　楨
                              法  官　吳　明　鴻
                              法  官　梁　松　雄
以  上  正  本  證  明  與  原  本  無  異
中    華    民    國    94    年    6    月    23     日
　　　　　　　　　　　　　　　書記官　陳　盛　信
